行　政　法　院　判　決　　　　　　　　　　　　　　八十七年度判字第七八六號
　　原　　　告　偉太通運股份有限公司
　　代　表　人　甲○○
　　被　　　告　臺北市政府交通局
右當事人間因違反公路法事件，原告不服交通部中華民國八十六年十一月十四日交訴
八十六字第四二二三五號再訴願決定，提起行政訴訟。本院判決如左︰
　　主  文
原告之訴駁回。
　　事  實
緣原告所有之ＢＢ－六六八號營業大客車，由操木松駕駛，於民國八十六年一月十四
日十七時於中正機場貨運南路為內政部警政署般空警察局警員舉發「營業大客車外駛
零星攬客，由台北市至機場，內載國泰航空職員、力霸飯店代表人員、海關關員等十
九名，乘客每人收費三十元，司機筆錄自承認可。」，移由被告查明原告係第二次違
規營業，乃予裁處新台幣九萬元罰鍰，並吊扣該ＢＢ－六六八號營業大客車牌照三個
月。原告不服，提起訴願、再訴願，遞遭決定駁回，遂提起行政訴訟。茲摘兩造訴
辯意旨如次：
原告起訴意旨略謂︰一、原告所屬車輛長期以來均承做國泰航空公司之交通車業務，
有最近一期（八十五年十二月十五日簽訂）合約書影本為證，亦可向國泰航空公司查
證，原告均依法在經營遊覽車客運業務，善盡提供民眾行的便利之社會責任。二、原
告所屬另輛ＡＡ－八五二號大遊覽車於八十六年一月二十一日亦遭同一警員開單告發
，時間僅隔數日而已，是否有故意之圖，頗值推敲，茲檢附該告發單供對照，并附再
訴願決定機關訴願決定書供閱。三、再查，公路法第七十七條第一項規定，係以「事
業」為其規範之對象，而事業為法人者，固以其受僱人為其手足，事業應為其受僱人
之行為負責，但事業所應負責之受僱人的行為，仍應以「職務上」之行為為限，故本
案司機之載客行為，係屬受僱人之個別行為，而非事業指示之業務行為，公路法第七
十七條第一項規定對於事業自無適用餘地，本案被告既未確實查明事實，遽即處分，
不無率斷，上述另案訴願決定機關之訴願決定書內亦有闡明，敬請參閱，且木案乘客
林世興先生亦出具證明書證明係其要求司機順道搭載其赴機場，此與違規營業「個別
攬客」之要件不符，自不應構成違規營業案之成立，而訴願決定機關、再訴願決定機
關均不採具有「效力」之證明書，憑信被告提出之告發單、處分書、紀錄等等「案
」，顯有未當，案重「證據」，如無確實證據自不能入人於「罪」，鈞院曾著有判例
，況，原告亦願接受大院傳乘客出面對質，以明事實真象。四、綜上所陳，足見原處
分不當。為此依法提起行政訴訟，請將一再訴願決定及原處分均撤銷，以維原告權益
等語。
被告答辯意旨略謂︰一、本件原告所有ＢＢ－六六八號營業大客車於事實欄所時、
地外駛個別攬載旅客，有經駕駛操木松簽名收受之內政部警政署航空警察局八十六年
一月十四日第○○四二○八號舉發違反汽車運輸業管理事件通知單影本及操木松之談
話筆錄影本可稽，其違規攬客營業之事實當屬明確。二、查依汽車運輸業管理規則第
八十四條第三款規定，遊覽車客運業在承辦機關、學校或其他團體交通車之情形，應
於事前檢具合約書副本報請公路主管機關備查。本件據被告查得原告係在遭舉發後始
報備辦理交通車，況車上亦有非國泰航空公司人員並予統一收費三十元，均與辦理交
通車之常情有違，尚不足採信。三、原告雇用駕駛執行職務即為替原告駕駛遊覽車，
原告駕駛遭取締時所開之遊覽車即為原告之遊覽車，此可由遊覽車違規營業乘客訪談
紀錄可知，駕駛之行為應屬執行職務上之行為無誤。再者，公路法第七十七條第一項
與汽車運輸業管理規則第八十四條對違規營業之處罰，以係汽車運輸業者為對象，原
告自難以上開違規事實係司機個人行為而主張免責。又原告係第二次違規營業後，被
告裁處三萬元罰鍰（折合新台幣九萬元），並吊扣該違規車輛牌照三個月，揆諸公路
法第七十七條第一項，汽車運輸業管理規則第八十四條第一項第一款、第三款、第一
百三十七條第一項之規定，並無不合。綜上論結，本件行政訴訟為無理由，敬請予以
駁回等語。
　　理  由
按「公路經營業、汽車或電車運輸業，違反本法及依本法所發布之命令者，．．．處
三千元以上三萬元以下罰鍰；公路主管機關並得按其情節，吊扣其營業車輛牌照一個
月至三個月．．．」、「．．．汽車．．．運輸業管理規則，由交通部定之。」公路
法第七十七條第一項前段及第七十九條分別定有明文；又「本規則依公路法第七十九
條規定訂定之。」、「遊覽車客運業應遵守左列規定：一、車輛應停置車庫場內待客
包租，不得外駛個別攬載旅客，或開駛固定班車。．．．三、承辦機關、學校或其他
團體交通車，應於事前檢具合約書副本報請公路主管機關備查。．．．」亦為汽車運
輸業管理規則第一條及第八十四條所明定。另交通部七十七年二月三日交路字第○○
二四五○號函亦規定：「遊覽車．．．第二次違規者，處該公司三萬元罰鍰，並吊扣
該次違規車輛牌照三個月．．．」。查原告所有之ＢＢ－六六八號營業大客車，由操
木松駕駛，於八十六年一月十四日十七時於中正機場貨運南路為內政部警政署航空警
察局警員查獲「營業大客車外駛零星攬客，由台北至機場內載國泰航空職員、力霸飯
店代表人員、海關關員等十九名，乘客每人收費三十元，有經駕駛人操木松簽名之內
政部警政署航空警察局八十六年一月十四日第○○四二○八號舉發違反汽車運輸業管
理事件通知單影本及操木松之談話筆錄影本附可稽。依該談話筆錄「．．．我今天
駕駛偉太公司遊覽車由台北松山機場至桃園中正機場內載十九名散客．．．我載客來
機場是按人收費每人三十元．．．問：營業大客車不得外駛零星攬客你知道嗎﹖答：
知道。問：你今天所帶之包車票與所載旅客不符是否知情﹖答：知道。．．．」之記
載，其違規攬客營業之事實明確。被告以原告係第二次違規營業，遂裁處原告罰鍰新
台幣九萬元，並吊扣該ＢＢ－六六八號營業大客車牌照三個月。原告不服，循序提起
行政訴訟，而為如前揭事實欄所載之主張。惟查公路法第七十七條第一項及汽車運輸
業管理規則第八十四條之規定，係以事業（公路經營業、汽車或電車運輸業）為其規
範之對象，而事業為法人者，該法人對於受僱人之職務上之行為，自應負責。本件原
告所有ＢＢ－六六八號營業大客車，既係由僱用之司機操木松駕駛載客，則該受僱人
載客行為，乃屬其職務上行為，原告殊難免責。況查該受僱人駕駛該大客車違規攬客
，每人均統一收費三十元，茍非依原告之指示而為何敢自為此違規行為，實難謂為
該違規行為係該受僱人之個人行為。次查依前揭汽車運輸業管理規則第八十四條第三
款規定，遊覽車客運業承辦機關、學校或其他團體交通車時，應於事前檢具合約書副
本報請公路主管機關備查。本件據被告查得原告係在遭舉發後始報備辦理交通車，車
上亦有非國泰航空公司人員並予統一收費三十元，均與辦理交通車之常情有違。至原
告提出林世興之證明書影本，欲證明該林世興係搭便車，事後給司機三十元做為小費
一節，微論該證明內容之真實性，顯有可疑，且該司機所攬之客人，共有十九人，自
難謂該十九人客人皆係搭便車，並均交付同額之小費，所述自無可採。綜上所述，本
件原處分於法並無違誤，一再訴願決定遞予維持，俱無不合。原告起訴意旨難謂有理
由，應予駁回。
據上論結，本件原告之訴為無理由，爰依行政訴訟法第二十六條後段，判決如主文。
中    華    民    國     八十七      年      四      月      三十       日
                    行 政 法 院 第 五 庭
                                審 判 長 評  事      葉  振  權
                                         評  事      高　秀　真
                                         評  事      沈  水  元
                                         評  事      林  清  祥
                                         評  事      劉  鑫  楨
右  正  本  證  明  與  原  本  無  異
                                         法院書記官  陳  佩  玲
中    華    民    國     八十七      年      五      月       一        日
